臺灣臺北地方法院刑事裁定　　　　　　 96年度重訴字第132號
公　訴　人　臺灣臺北地方法院檢察署檢察官
被　　　告　戊○○
選任辯護人　黃福雄律師
　　　　　　李傑儀律師
被　　　告　乙○○
選任辯護人　陳世杰律師
　　　　　　朱德明律師
上列被告等因違反證券交易法等案件，經檢察官提起公訴（九十
六年度偵字第二五七九○號），本院裁定如下：
    主   文
戊○○准以新臺幣一億伍仟萬元具保後免予羈押，並限制出境及
限制住居在臺北市○○區○○路三段七巷一號，及應於每日晚上
七時至九時之間，至臺北市政府警察局士林分局溪山派出所（位
在臺北市○○區○○路三段二六三號）報到。
乙○○准以新臺幣仟萬元具保後免予羈押，並限制出境及限制
住居在臺北市○○區○○路三段七五巷二一八弄六九號三樓，及
應於每日晚上七時至九時之間，至臺北市政府警察局內湖分局東
湖派出所（位在臺北市○○區○○街一○號）報到。
    理    由
一、按被告經法官訊問後，認為犯罪嫌疑重大，而有左列情形之
    一，非予羈押，顯難進行追訴、審判或執行者，得羈押之︰
    一、逃亡或有事實足認為有逃亡之虞者。二、有事實足認為
    有湮滅、偽造、變造證據或勾串共犯或證人之虞者。三、所
    犯為死刑、無期徒刑或最輕本刑為五年以上有期徒刑之罪者
    ，刑事訴訟法第一百零一條第一項定有明文。次按被告經法
    官訊問後，雖有第一百零一條第一項或第一百零一條之一第
    一項各款所定情形之一而無羈押之必要者，得逕命具保、責
    付或限制住居，同法第一百零一條之二前段亦定有明文。再
    按羈押、具保、責付、或限制住居，均為保全被告到案接受
    追訴、審判或執行之強制處分，羈押係對尚未判決有罪確定
    之被告，先行予以拘禁，依世界人權宣言，任何人在受有罪
    判決確定前，均應推定其為無罪，故羈押本應極其慎重。羈
    押之目的，既在於確保追訴、審判、執行或預防被告的反覆
    實施犯罪，而將被告拘禁之強制處分，除嚴重剝奪被告之自
    由權外，並對被告之名譽及人格權造成極大不利之影響，為
    保障被告基本人權並兼顧公共秩序之維護，尤須注意比例原
    則及正當程序原則，是倘有與羈押同等有效但干預權利較輕
    微之其他手段時，應選擇該其他手段，不得率予羈押，例如
    以具保、責付或限制住居較輕微之手段來代替羈押，亦即必
    須符合比例原則以及必要性原則，而在審酌以其他方式均確
    定地無法保全被告時始得為之。
二、本案被告戊○○因涉嫌違反證券交易法第一百七十一條第二
    項、第一項第一款、第一百五十七條之一第一項第四款（內
    線交易）之規定、第一百五十五條第一項第四款（連續高價
    買入）之規定，被告乙○○因涉嫌違反證券交易法第一百七
    十一條第二項、第一項第一款、第一百五十五條第一項第四
    款（連續高價買入）之規定，經檢察官以有勾串共犯、偽造
    、湮滅證據及所犯為最輕本刑五年以上有期徒刑之罪，均聲
    請本院核准羈押，嗣經偵查終結檢察官提起公訴，是否應續
    行羈押本院審酌如下述：
（一）按被告二人是否具備「犯罪嫌疑重大」之要件：
      按所謂犯罪嫌疑重大，係指其所犯之罪確有重大嫌疑而言
      。而被告是否有重大嫌疑，在決定羈押與否之心證程度，
      僅需公訴人所提證據足使法院相信被告很有可能涉有罪嫌
      即足。經查，本院依檢察官以被告戊○○、乙○○有前述
      犯行，於起訴書證據清單列舉被告戊○○、乙○○、甲○○、丙○○、丁○○之供述、證人李毓洲、江懷海、李聰
      龍、嚴功瀛、陳泰源、李明山、王緒玲、蕭亦惠、鄭羽妙
      、陳進福、吳奇曄、馬西緯、曾麗慧、陳麗莉、沈子喬、
      林慧如、黃湘媚、黃琡富、林羿伶、遲劍秋、曹碩纓、邱
      妍蓉、陳青萍、黃伯璁、彭月嬌之證述及證據清單書證部
      分編號第一號至第一百五十五號所列書證，足認被告戊○○、乙○○犯罪嫌疑重大。
（二）被告二人是否有逃亡或有事實足認為有逃亡之虞？
    １、查，被告戊○○、乙○○二人於到案前並無逃亡之事實
        ，且本院依卷內證據資料，亦無事實足認為被告二人有
        逃亡之虞，即不符合刑事訴訟法第一百零一條第一項第
        二款法定之羈押事由。
   ２、公訴人雖認被告乙○○曾經被派到大陸工作過，不排除
       有管道可以去大陸而有逃亡之虞云云。惟查，被告乙○○於九十六年十月九日經檢察官以證人身分傳喚其到庭
       作證時，檢察官已諭知被告乙○○刑事訴訟法第一百八
       十一條之拒絕證言權，果被告乙○○有逃亡之意，何以
       被告乙○○於偵訊翌日出境後，復於同年月十四日再度
       入境？是本院實難因被告乙○○曾因工作前往大陸地區
       遽認被告乙○○有逃亡之虞。
（三）被告二人是否有湮滅、變造證據及勾串共犯或證人之虞？
    １、按犯罪之調查，於偵查階段中，固有案情尚屬不明，必
        須探查相關環節之諸多人證、物證，以釐清案情以及避
        免關係人間互通聲息等情，然是否有湮滅、變造證據及
        勾串共犯或證人之虞，需就訴訟進行之程度，審酌案件
        情節及客觀情事以資判斷其可能性是否仍然存續，隨著
        訴訟之進行逐漸接近真實之結果，就各個訴訟階段審酌
        必然會有不同之結論。又按所謂有事實足認為有湮滅、
        偽造、變造證據或勾串共犯或證人之虞，其所謂事實，
        係指有湮滅、偽造、變造證據或勾串共犯或證人之虞之
        事實，並非湮滅、偽造、變造證據或勾串共犯或證人之
        事實（參見陳樸生所著刑事訴訟法），且此款事由乃在
        防止有妨害真實發現之虞（參見林俊益所著刑事訴訟法
        概論），先予敘明。
    ２、查，自被告戊○○及乙○○於九十六年十月二十四日為
        本院依臺灣臺北地方法院檢察署檢察官之聲請裁定被告
        戊○○及乙○○羈押二月後，臺灣臺北地方法院檢察署
        檢察官另已陸續以證人身分傳喚丙○○三次、甲○○、
        乙○○、戊○○、蕭亦惠及吳奇曄各二次、遲劍秋、曹
        碩纓、邱妍蓉、丁○○、黃伯璁、鄭羽妙、曾麗慧、林
        慧如、沈子喬、陳麗莉、李毓洲、李聰龍、李明山、、
        王緒玲、陳進福、馬西緯、嚴功瀛、江懷海、陳泰源各
        一次到庭證述，並於九十六年十二月二十一日依被告戊○○、乙○○、甲○○、丙○○及丁○○之供述、證人
        李毓洲、江懷海、李聰龍、嚴功瀛、陳泰源、李明山、
        王緒玲、蕭亦惠、鄭羽妙、陳進福、吳奇曄、馬西緯、
        曾麗慧、陳麗莉、沈子喬、林慧如、黃湘媚、黃琡富、
        林羿伶、遲劍秋、曹碩纓、邱妍蓉、陳青萍、黃伯璁、
        彭月嬌於偵查中之證述及其搜索或調取附卷之相關書證
        偵查終結並起訴等情，有被告戊○○、乙○○、甲○○
        、丙○○、丁○○、本案相關證人之偵訊筆錄及起訴書
        等件在卷可稽，足認臺灣臺北地方法院檢察署檢察官於
        偵查中羈押被告戊○○、乙○○二人後，業已再行積極
        傳喚證人，並調取相關物證扣案，而就案內事實詳加調
        查，完成本案證據蒐集、共犯、證人之訊問後，認本案
        被告戊○○、乙○○、甲○○、丙○○及丁○○五人犯
        罪事證明確始均為起訴之處分，則本案相關證據之保全
        即為已足，此與偵查中因案情尚屬不明，檢察官必須探
        查相關環節之諸多人證、物證，以釐清案情以及避免關
        係人間互通聲息之情形顯有不同。
    ３、本案檢察官將被告戊○○、乙○○、甲○○、丙○○及
        丁○○依法提起公訴後，被告戊○○、乙○○是否仍有
        湮滅、變造證據及勾串共犯或證人之虞？揆諸前揭說明
        ，首應審酌者，乃有無足認被告戊○○、乙○○有湮滅
        、變造證據及勾串共犯或證人之虞。經查，公訴人於本
        院九十六年十二月二十一日訊問期日中並未具體敘明有
        「何」事實足認被告戊○○、乙○○二人有勾串共犯或
        證人之虞一節，有本院九十六年十二月二十一日訊問筆
        錄一份在卷可稽，是堪認現無新事實足認被告戊○○、
        乙○○二人有湮滅、變造證據及勾串共犯或證人之虞。
    ４、公訴人雖認被告戊○○、乙○○於偵查中供述與相關證
        人之證述不符，且被告戊○○為國內最大創投公司即普
        訊集團負責人，與科技界關係良好，綠點公司對其非常
        尊敬，且其辯護人在偵查中亦不斷攻擊相關證人憑信性
        和真實性，如果其交保，將可能會與相關證人串供，除
        非其辯護人不爭執相關證人證言之真實性，否則有勾串
        證人之虞；另根據律見翻譯紀錄，被告戊○○意圖取得
        美國公司對其有利證明，有偽造證據之虞云云。惟查：
    （１）本案被告戊○○為普訊集團負責人
          按檢察官既然認定被告戊○○、乙○○、甲○○、林
          欽棟及丙○○犯行明確而起訴被告戊○○、乙○○、
          甲○○、丁○○及丙○○五人，可見檢察官於起訴時
          ，已肯認卷內證據已足證明被告戊○○、乙○○、王
          榮哲、丁○○及丙○○五人之上開犯行，豈能因被告
          戊○○、乙○○與相關證人之證述不符，即謂被告柯
          文昌、乙○○二人交保後必定有勾串其他證人之虞，
          進而影響往後案件之審判或執行。
    （２）公訴人以被告戊○○為國內最大創投公司即普訊集團
          負責人，與科技界關係良好，綠點公司對其非常尊敬
          ，且其辯護人在偵查中不斷攻擊相關證人憑信性和真
          實性，如果其交保，將可能會與相關證人串供，除非
          其辯護人不爭執相關證人證言之真實性，否則有勾串
          證人之虞；另根據律見翻譯紀錄，其意圖取得美國公
          司對其有利證明，有偽造證據之虞云云。惟被告柯文
          昌、乙○○是否有湮滅、變造證據及勾串共犯、證人
          之虞，必須依具體事實加以認定，並非得僅憑公訴人
          之任意推測而為之。否則，所有刑事案件於案件確定
          前，均無法完全排除被告、證人翻異其詞之可能性，
          則所有刑事案件之被告於案件確定前，豈非均應予以
          羈押？又被告得提出有利於己之證據，此為被告基本
          之防禦權，刑事訴訟法第一百九十五條且明定為法院
          應告知之事項，故自不得以被告委請辯護人向海外調
          取對其有利之證據即屬有串證之嫌，而被告所提出之
          證據，尚須於準備程序中就其證據能力予以確認，果
          否得為被告有利之證據，尚非定論，又證據共同原則
          ，所提出者亦可藉為公訴人據為攻擊被告辯解之攻擊
          方法，自不得以此而為被告得勾串、偽造證據之虞之
          舉。再者，被告之選任辯護人就有利於其當事人證據
          盡力提出，並就不利其當事人之證據（包括證人之證
          述、物證）攻擊其憑信性、真實性，以求得司法機關
          對其當事人有利事實之認定，乃其職務之所當然，與
          法無違。本案公訴人既無法具體舉證有何事實足認被
          告戊○○、乙○○湮滅、變造證據及勾串共犯、證人
          ，本院自不得僅依公訴人前開推測即為被告戊○○、
          乙○○有湮滅、變造證據及勾串共犯或證人之虞之認
          定。
    ５、綜上，本案業經檢察官提起公訴，堪認檢察官業已蒐證
        完竣，並非濫行起訴。而以此款為羈押原因，於起訴時
        ，應視為該款原因業已消滅，故被告戊○○、乙○○二
        人並無事實足認為有湮滅、偽造、變造證據或勾串共犯
        或證人之虞。
（四）被告二人所犯是否為死刑、無期徒刑或最輕本刑為五年以
      上有期徒刑之罪：
      公訴意旨認被告戊○○、乙○○二人就違反證券交易法第
      一百七十一條第二項、第一項第一款、第一百五十七條之
      一第一項第四款（內線交易）規定部分之犯罪所得達新臺
      幣（下同）九億二千五百十四萬一千元，犯罪所得達一億
      元以上，依證券交易法第一百七十一條第二項之規定，如
      成立犯罪應處七年以上有期徒刑，因認被告戊○○、乙○○二人所犯為最輕本刑為五年以上有期徒刑之罪。
（五）被告三人有無羈押之必要？
    １、按羈押之目的在於保全被告於刑事程序中始終在場，此
        種於有罪判決確定前先行拘禁被告之處分，須在個案中
        透過憲法上比例原則之權衡，此即刑事訴訟法第一百零
        一條第一項「非予羈押顯難進行追訴、審判或執行」規
        定之必要性要件，因此，如以具保、責付、限制住居等
        干預人民基本權利較小之手段已足以達到目的時，即不
        得予以羈押。至於用以安撫被害人、作為滿足部分人民
        迫切之應報需求或其他目的考量等因素，自非現代立憲
        主義之民主法治國家所應有之作為。次按刑事被告經訊
        問後，無有羈押之必要，應按照訴訟進行程序，及其他
        一切情事，由法院斟酌認定之，最高法院二十九年度抗
        字第五七號判例可資參照。而學者亦認：「審查有無羈
        押之必要性時，應以被告自動到庭之可能性預予判斷，
        此須考慮被告之身分、職業、地位及品性總合予以判斷
        其必要性。如被告為有身分之人且有正當職業，又在地
        方上或事業上有相當地位，別無犯罪之前科，則應認為
        無羈押之必要」（見蔡墩銘著，刑事訴訟法論，第一百
        七十九頁至第一百八十頁，六十八年再版）。又前雖有
        重大案件之被告於具保後於判決確定時棄保逃逸之情事
        ，但此亦非得遽以援引而認為每一重大案件具保後均會
        棄保潛逃，而應個別以觀，蓋事實上並非所有之被告於
        具保後均會棄保潛逃，亦多有於案件確定後執行之例，
        故應不得以前有棄保潛逃者，即據以推論被告戊○○、
        乙○○二人必亦潛逃。
    ２、查，被告戊○○為實際經營控管普訊集團（即普訊創業
        投資股份有限公司、普訊伍創業投資股份有限公司、普
        訊陸創業投資股份有限公司、普訊捌創業投資股份有限
        公司、普實創業投資股份有限公司、普訊股份有限公司
        、英屬維京群島商達訊參創業投資股份有限公司、英屬
        維京群島商達訊貳創業投資股份有限公司及英屬維京群
        島商達訊創業投資股份有限公司等九家公司）之人，被
        告乙○○為普訊股份有限公司經理，並為普訊集團投資
        綠點公司之專責投資經理，均有正當職業，且其等所從
        事之工作、職務，均具有相當之社會地位，酌以被告戊○○、乙○○二人在國內均有資產，其等家屬亦住居於
        國內，並設有戶籍，參酌被告乙○○於九十六年十月九
        日經檢察官傳喚後外出，嗣經檢察官再度通知被告乙○○於同年月二十三日開庭訊問，被告乙○○仍遵期到庭
        應訊，並無藉詞拖延、不到或逃亡之情形等情，有臺灣
        臺北地方法院檢察署九十六年十月九日、二十三日臺灣
        臺北地方法院檢察署單名單各一份在卷可佐，本院認對
        被告戊○○、乙○○二人分別酌定鉅額之保證金，並限
        制被告戊○○、乙○○二人之住居、出境及命被告戊○○、乙○○二人應遵守本院認為適當之事項後，應可對
        被告戊○○、乙○○二人產生強大的心理約束力，擔保
        被告戊○○、乙○○二人之到庭，而無羈押被告戊○○
        、乙○○二人之必要。
    ３、按「法院於許可停止羈押時，所指定之保證金額是否相
        當，應由法院斟酌案內一切情節，自由衡定，並非以罪
        名輕重為保證金額多寡之標準」，最高法院三十二年抗
        字第六九號著有判例意旨可資參照。實務上係參酌被告
        之身分，地位，經濟能力，所造成法益侵害之大小，被
        告之惡性，犯罪後逃亡的可能性、被告犯罪所得金額、
        所造成之損失金額、檢察官求罰金刑之金額等因素由法
        院決定之。本院參酌被告戊○○、乙○○二人之身分、
        地位、經濟能力、所造成法益侵害之大小、犯罪後逃亡
        可能性，及被告戊○○為實際經營控管普訊集團之人，
        於本案犯罪情節較被告乙○○為重，被告戊○○為實際
        經營控管普訊集團之人，資產甚豐，被告乙○○名下資
        產有ＬＥＸＵＳ汽車一部、面額四十萬元之普訊創業投
        資股份有限公司股票、面額三萬九千七百九十元之華邦
        電子股份有限公司股票、面額八十萬元之普實創業投資
        股份有限公司股票、面額一萬四千五百三十元之仁寶電
        腦工業股份有限公司股票、九十五年度所得為六百七十
        九萬五千七百五十三元（參見卷附剪報資料及檢察官調
        取被告乙○○二人之財產總歸戶資料）等因素，以及實
        務上就相關經濟犯罪所予以具保之金額，認被告戊○○
        、乙○○二人分別以一億五千萬元及三千萬元之金額具
        保後，均免予羈押，並均對被告戊○○、乙○○二人予
        以限制出境及限制住居及命被告戊○○、乙○○二人應
        遵守本院認為適當之事項後，應可對被告戊○○、乙○○二人產生強大的心理約束力，擔保被告戊○○、乙○○二人之到庭。
    ４、按法院依第一百零一條之二逕命具保、責付、限制住居
        時，準用刑事訴訟法第一百十六條之二之規定，得命被
        告應遵守經法院認為適當之事項，刑事訴訟法第一百十
        七條之一第一項、第一百十六條之二第四款定有明文。
        本院審酌被告戊○○、乙○○二人除以具保及限制出境
        、限制住居之方式擔保其等到庭、執行外，認被告戊○○、乙○○二人各自於每天晚上七時至九時之間，至其
        等所分別限制住居之之臺北市○○區○○路三段七巷一
        號、臺北市○○區○○路三段七五巷二一八弄六九號三
        樓之管轄派出所即臺北市政府警察局士林分局溪山派出
        所、臺北市政府警察局內湖分局東湖派出所報到，將一
        方面可由被告戊○○、乙○○二人對該項報到之確實執
        行，用以替代被告戊○○、乙○○二人因所犯為最輕本
        刑為五年以上有期徒刑之罪而須予羈押之必要性，且有
        司法警察介入監督，約束被告戊○○、乙○○二人行動
        。若有違反，尚可依刑事訴訟法第一百十七條之一、第
        一百十七條第一項第四款規定，執行羈押，如此多管齊
        下，對被告戊○○、乙○○二人心理約束力更為強大，
        棄保潛逃之誘因，相對降低不少。另一方面，被告戊○○、乙○○二人既已為本院限制住居，則被告三人自應
        分別住居在之臺北市○○區○○路三段七巷一號、臺北
        市○○區○○路三段七五巷二一八弄六九號三樓之住居
        所，其等在日間正常活動後夜間就寢前之時段，就近至
        其等上開住居所所轄派出所報到，不僅可作為被告戊○○、乙○○二人確實遵守限制住居之證明，且相較於刑
        事訴訟法第一百十六條之二第一款所規定之情形，被告
        需於日間且長距離至法院報到而耗費較多之時間成本以
        觀，對於被告戊○○、乙○○二人人身自由之負擔亦為
        最輕微之選擇，故本院認該項報到之遵守，屬適當保全
        被告戊○○、乙○○二人之事項。
三、綜上所述，本院基於前述理由，認為被告戊○○、乙○○二
    人雖犯罪嫌疑重大，且有羈押之正當性，惟尚無羈押之必要
    。爰審酌被告戊○○、乙○○二人之身分地位、資力、犯罪
    情節輕重、有無犯罪所得及所得多寡等因素，准予被告戊○○以一億五千萬元、被告乙○○以三千萬元具保後，均免予
    羈押，並均對被告戊○○、乙○○二人予以限制出境、限制
    住居及命被告戊○○、乙○○二人應於每天晚上七時至九時
    之間，至其等所分別限制住居之臺北市○○區○○路三段七
    巷一號、臺北市○○區○○路三段七五巷二一八弄六九號三
    樓之管轄派出所即臺北市政府警察局士林分局溪山派出所、
    臺北市政府警察局內湖分局東湖派出所報到之處分，以利
    本件刑事審判、執行之進行。
據上論斷，依刑事訴訟法第二百二十條，裁定如主文。
中　　華　　民　　國　九十六　年　 十二 　月　二十五　日
                臺灣臺北地方法院第一庭
                    審判長法　官　陳興邦
                    　　　法　官　劉素如
                          法　官  雷淑雯
以上正本證明與原本無異。
如不服本裁定，應於裁定送達後五日內向本院提出上訴狀（應抄
附繕本）。
                          書記官  胡詩唯
中　　華　　民　　國　九十六　年　 十二 　月　二十五　日
